【裁判字號】    99,交聲,163
【裁判日期】    990623
【裁判案由】    違反道路交通管理處罰條例聲明異議
【裁判全文】
臺灣花蓮地方法院交通事件裁定         99年度交聲字第163號
原處分機關  交通部公路總局臺北區監理所花蓮監理站
異  議  人
即受處分人  丙○○
上列異議人即受處分人因違反道路交通管理處罰條例案件，對於
交通部公路總局臺北區監理所花蓮監理站民國99年4月9日所為之
處分（處分案號：花監違字第裁44-P00000000號）聲明異議，本
院裁定如下：
    主  文
原處分撤銷。
丙○○不罰。
    理  由
一、原處分意旨略以：本件異議人即受處分人丙○○於民國98年
    12月31日17時9分許，騎乘車牌號碼AP8-493號普通重型機車
    ，沿花蓮縣花蓮市○○○街由西往東方向行駛左轉中山路時
    ，因轉彎車不讓直行車先行之違規，不慎與沿中山路667 巷
    由南往北方向直行之乙○○所駕駛車牌號碼2263-TP 號自用
    小客車發生交通事故，經花蓮縣警察局花蓮分局舉發，掣發
    花警交字第P00000000 號舉發違反道路交通管理事件通知單
    ，並移送原處分機關，原處分機關即依道路交通管理處罰條
    例第48條第1項第6款，裁處異議人罰鍰新臺幣（下同） 900
    元，並依同條例第63條第1項記違規點數1點，並註明上開罰
    鍰逾期不繳納之處分。
二、異議意旨略以：異議人於98年12月31日17時9 分許，騎乘車
    牌號碼AP8-493 號普通重機車，沿花蓮縣花蓮市○○○街由
    西往東方向行駛左轉中山路後，已直行於花蓮市○○路 667
    巷，係突受車牌號碼2263-TP 號自用小客車由後追撞，異議
    人因此於中山路667巷10 號前人車倒地，員警以異議人係轉
    彎車未讓直行車為由，予以掣開罰單，其認事用法令人無法
    信服，為此聲明異議，請求撤銷原處分等語。
三、按法院受理交通事件，準用刑事訴訟法之規定，道路交通管
    理處罰條例第89條前段定有明文。依最高法院76年臺上字第
    4986號判例意旨謂認定犯罪事實所憑之證據，雖不以直接證
    據為限，間接證據亦包括在內，然而無論直接證據或間接證
    據，其為訴訟上之證明，須於通常一般人均不致有所懷疑，
    而得確信其為真實之程度者，始得據為有罪之認定，倘其證
    明尚未達到此一程度，而有合理之懷疑存在，無從使事實審
    法院得出有罪之確信時，即應由法院諭知被告無罪之判決。
    從而，法院於審理受處分人違反道路交通管理處罰條例案件
    ，當踐行完畢調查證據程序後為事實之認定時，如就原處分
    機關所認定之違規事實仍有合理之懷疑，而無法確信受處分
    人確有該當於道路交通管理處罰條例各該處罰條文之要件事
    實時，此際即應依訴訟上之待證事實「倘有懷疑，則從被告
    之利益作解釋」之證據法則，作對受處分人有利之認定。
四、本件之爭點在於異議人有無「轉彎車不讓直行車先行」之違
    規情事？異議人之違規行為究竟如何？原處分機關認異議人
    有上開原處分意旨所載之違規行為，無非係以證人即現場處
    理員警甲○○與丁○○與證人即汽車駕駛人乙○○之證述、
    花蓮縣警察局道路交通事故初步分析研判表、道路交通事故
    現場圖、舉發違反道路交通管理事件通知書各1 份及照片數
    張為其論據。惟查：
（一）證人甲○○與丁○○於本院審理時證稱：伊等均未目擊事
      故發生之經過，均係於事後始到達現場等語（本院卷第28
      頁），且證人丁○○證稱：其係依據汽車駕駛人乙○○之
      陳述內容而認定異議人有本件違規情事（本院卷第 28-32
      頁），而據證人乙○○於本院審理時到庭證稱：當時伊開
      車直走中山路667 巷，伊不知道走到幾號，沒有看清楚，
      就聽到左後方傳出碰撞的聲音，發生撞擊後車子大約開了
      半個車身距離才停車，伊的車身沒有痕跡，伊不知道車子
      到底哪裡撞到，異議人倒在左後輪位置等語（本院卷第79
      -81 頁），然其於警詢時卻稱：第一次撞擊點在車子左方
      後照鏡，撞擊後直接剎車，沒有移動現場，伊下車時，異
      議人在機車上，靠在伊汽車左後方，沒有倒地等語（本院
      卷第44頁），由此可見，證人乙○○不僅就案發地點究竟
      在何處，並未能說明清楚，且就兩車如何發生撞擊，撞擊
      點為何，亦前後陳述不一，另兩車發生撞擊後，異議人究
      竟有無人車倒地，證人乙○○之證述亦有顯著矛盾與前後
      不一之情形，而本件亦查無其他現場目擊證人之證言可資
      參酌，況證人乙○○係與本件異議人發生交通事故之當事
      人，是證人乙○○上開前後矛盾與不一之證詞，尚難採信
      。因此，證人甲○○與丁○○未目擊事故發生之經過，而
      僅以證人乙○○陳述內容為基礎之證詞，均係傳聞證據，
      難以採為證據。
（二）次查，證人丁○○復依據現場照片而於本院審理時證稱：
      異議人之機車停放位置在汽車後面，因此本件兩車係擦撞
      汽車而非異議人遭汽車所追撞，異議人有本件之違規情事
      等語（本院卷第30頁），然觀之卷附現場照片（本院卷第
      33-34，51-57頁），僅可見異議人所騎乘之機車停放在乙○○所駕駛之汽車後方，且系爭汽車之左前方有擦撞痕跡
      ，系爭機車之排氣管蓋上亦有擦撞痕跡，而系爭汽車左側
      車身並無明顯之擦撞痕之情形，難以現場照片所顯見之車
      損情形及停放位置，即率斷異議人有何本件違規之情事，
      再者，因擦撞而發生交通事故之原因眾多，證人丁○○證
      稱本件雙方係因擦撞發生交通事故，因而認定異議人有本
      件違規行為等語，顯然未具體說明異議人究竟如何違規，
      且為臆測之詞，並無足採。另本件處理事故員警抵達現場
      時，系爭車輛業經移動，而非事故發生當時之原始樣貌等
      情，業據證人乙○○證述明確，故依卷附花蓮縣警察局道
      路交通事故初步分析研判表、道路交通事故現場圖、舉發
      違反道路交通管理事件通知書各1 份，仍無法認定異議人
      有何本件違規情事。
五、綜上所述，原處分機關所為舉證無法使本院確信異議人確有
    上揭違規事實，再者，本院復查無其他積極證據足資認定異
    議人確有上述或其他違規行為，揆諸首揭說明，自不能遽認
    異議人有「轉彎車不讓直行車先行」之違規情事，異議人之
    異議為有理由，應由本院將原處分撤銷，並諭知異議人不罰
    。
據上論斷，應依道路交通案件處理辦法第20條前段，裁定如主文
。
中    華    民    國    99    年    6     月    23    日
                  交通法庭     法  官   魏俊明
上列正本證明與原本無異。
如對本裁定不服，應於送達後5 日內，向本院提出抗告狀（應抄
附繕本）。
中    華    民    國    99    年    6     月    25    日
                                書記官

司法院資訊處製作；財團法人民間司法改革基金會備份。
